臺灣臺南地方法院刑事判決
110年度交易字第583號
公  訴  人  臺灣臺南地方檢察署檢察官
被      告  鄭筱蓓



上列被告因過失傷害案件，經檢察官提起公訴（110年度偵字第8
969號），本院判決如下：
    主  文
鄭筱蓓犯過失傷害罪，處有期徒刑參月，如易科罰金，以新臺幣
壹仟元折算壹日。
    事  實
一、鄭筱蓓於民國109年1月31日下午5時55分許，駕駛車號00-00
    00號自用小客車自臺南市○○區○○街000號前道路起駛而欲迴
    車時，原應注意汽車迴車前，應暫停看清無來往車輛，始得
    迴轉，而依當時情形，天候晴，夜間有照明，柏油路面乾燥
    無缺陷，路上無障礙物，視距良好，客觀上並無不能注意之
    情事，竟疏未注意，貿然向左迴轉，適鄭福龍駕駛車號000-
    0000號機車沿仁愛街對向駛至，亦疏未注意車前狀況，兩車
    遂發生碰撞（下稱本件事故），致鄭福龍人、車倒地，因而
    受有左膝前十字韌帶斷裂及後十字韌帶損傷、內側半月板損
    傷（撕裂、軟骨破裂）、脛骨平臺瘀傷、左側大腿、左小腿
    及右膝挫傷、左足挫傷（左踝脛後肌腱拉傷）之傷害；嗣鄭
    筱蓓於未被有偵查犯罪權限之公務員或機關知悉上開犯罪前
    ，對據報到場處理本件事故而尚不知何人為肇事車輛駕駛之
    員警表明其係肇事人而自首，乃為警查悉上情。
二、案經鄭福龍訴由臺灣臺南地方檢察署檢察官偵查起訴。
    理  由
一、關於證據能力之認定：
  ㈠以下所引用具傳聞證據性質之供述證據，因檢察官及被告鄭
    筱蓓於本案言詞辯論終結前，均未爭執其證據能力，本院審
    酌前開證據之作成或取得之狀況，並無非法或不當取證之情
    事，且無顯不可信之情況，依刑事訴訟法第159條之5規定，
    均具有證據能力。
  ㈡次按法院或檢察官得囑託醫院、學校或其他相當之機關、團
    體為鑑定，並應命鑑定人以言詞或書面報告鑑定之經過及其
    結果，刑事訴訟法第208條第1項前段、第206條第1項定有明
    文，則鑑定人或鑑定機關（團體）實施鑑定或審查之人所為
    之言詞或書面報告，即為法律所規定之傳聞證據之例外，具
    有證據能力。卷附臺南市車輛行車事故鑑定委員會109年12
    月4日南市交鑑字第1091489833號函暨南鑑0000000案鑑定意
    見書（參偵卷即臺灣臺南地方檢察署109年度他字第4014號
    卷第119至122頁，下稱事故鑑定書）及臺南市政府110年2月
    5日府交智安字第1100201391號函暨臺南市車輛行車事故鑑
    定覆議委員會南覆0000000案覆議意見書（偵卷第165至168
    頁，下稱覆議意見書），為檢察官先後囑託上開委員會進行
    鑑定，由上開委員會就本件事故之肇事經過及原因為鑑定後
    所出具，依前揭規定，自均具證據能力。
  ㈢卷附照片等物證，及其餘以下所引用卷內各項非供述證據性
    質之文書資料，均無違反法定程序取得之情形，依刑事訴訟
    法第158條之4規定之反面解釋，亦均有證據能力，合先敘明
    。
二、認定本件犯罪事實之證據及理由： 
  ㈠上開犯罪事實，業據被告於警詢、偵查及本院審理中均坦承
    不諱，並有告訴人即被害人鄭福龍於警詢及偵查中之證述可
    資參佐（偵卷第57至63頁、第65至66頁、第113至115頁），
    且有奇美醫療財團法人奇美醫院（下稱奇美醫院）診斷證明
    書（日期分別為109年1月31日、109年5月4日）、外星人外
    科診所診斷證明書、國立成功大學醫學院附設醫院（下稱成
    大醫院）中文診斷證明書、衛生福利部臺南醫院診斷證明書
    、臺南市立安南醫院診斷證明書、高雄醫學大學附設中和紀
    念醫院診斷證明書、成大醫院勞工保險傷病診斷證明書、道
    路交通事故現場圖、道路交通事故調查報告表㈠㈡、事故現場
    及車損情形照片、奇美醫院110年7月7日（110）奇醫字第30
    02號函暨病情摘要、成大醫院110年7月19日成附醫骨字第11
    00012879號函暨診療資料摘要表在卷可稽（偵卷第25至29頁
    、第67頁、第69至71頁、第81至103頁，本院卷第31至33頁
    、第63至65頁），堪認被告任意性之自白確與事實相符，堪
    以採信。
  ㈡次按汽車迴車前，應暫停並顯示左轉燈光或手勢，看清無來
    往車輛，並注意行人通過，始得迴轉，道路交通安全規則第
    106條第5款訂有明文；被告考領有小型車普通駕駛執照（參
    本院卷第19頁），對於上開規定自知之甚詳，其駕車行駛時
    ，即應確實注意遵守上開規定謹慎駕駛，而依當時情形，天
    候晴、夜間有照明、柏油路面乾燥無缺陷、路上無障礙物且
    視距良好，有前引道路交通事故調查報告表㈠可供參考（偵
    卷第69頁），客觀上並無不能注意之情事，被告竟疏未注意
    貿然迴轉，不慎與告訴人駕駛之機車發生碰撞，則被告就本
    件事故之發生顯屬有過失。又汽、機車駕駛人依道路交通安
    全規則第94條第3項前段之規定，應注意車前狀況，隨時採
    取必要之安全措施；而依告訴人於偵查中所述，事故前仁愛
    街係在塞車狀態（參偵卷第114頁），衡情尚難有充足之空
    間可供駕駛人猝然高速迴轉，堪認被告陳稱其迴轉時車速不
    快應屬可信，告訴人於本件事故前如稍加注意，當有可能發
    現被告迴車之動作，依當時情形，客觀上亦無不能注意之情
    事，告訴人竟仍疏於注意車前狀況而逕自前行，以致發生本
    件事故，足認告訴人就本件事故之發生亦與有過失。參以本
    件事故之肇事因素經臺南市車輛行車事故鑑定委員會鑑定及
    臺南市車輛行車事故鑑定覆議委員會覆議結果，均認被告駕
    駛自用小客車，迴轉未注意來往車輛，為肇事主因；告訴人
    駕駛普通重型機車，未注意車前狀況，為肇事次因，有事故
    鑑定書、覆議意見書存卷可據（偵查卷第119至122頁、第16
    5至168頁），因上開鑑定結果均係鑑定機關本於專業知識及
    交通鑑定經驗所為之判斷，自可憑信，益徵被告及告訴人就
    本件事故之發生確均有過失。惟被告之過失行為係本件事故
    之肇事因素之一，既如前述，告訴人雖與有過失，亦僅係對
    被告量刑之參考因素（詳後述），無解於被告應負之罪責。
  ㈢再告訴人於本件事故後陸續就醫，經診斷受有左膝前十字韌
    帶斷裂及後十字韌帶損傷、內側半月板損傷（撕裂、軟骨破
    裂）、脛骨平臺瘀傷、左側大腿、左小腿及右膝挫傷、左足
    挫傷（左踝脛後肌腱拉傷）等傷害乙節，亦有前揭「㈠」所
    示之診斷證明書、醫院回函資料為據，足認被告上開過失行
    為與告訴人之前述受傷結果間確有相當因果關係無疑。
  ㈣綜上所述，本件事證明確，被告犯行洵堪認定，應予依法論
    科。
三、論罪科刑：
  ㈠核被告所為，係犯刑法第284條前段之過失傷害罪。
  ㈡被告於本件事故發生後，員警接獲報案前往處理而尚未發覺
    其犯罪前，即在事故現場向員警表示其為肇事者，有臺南市
    政府警察局永康分局交通分隊道路交通事故肇事人自首情形
    紀錄表附卷可憑（偵卷第77頁），則被告顯係於有偵查犯罪
    權限之機關或公務員知悉其上開犯罪前，即自首而接受裁判
    ，參以被告坦承其確有過失不諱，可認其確出於悔悟而自首
    本件犯行，爰依刑法第62條前段之規定減輕其刑。
  ㈢茲審酌被告疏未注意遵守相關之道路交通法規，因其疏失肇
    致本件事故之發生，致告訴人受有非輕且需長時間治療復健
    之傷勢，亦造成告訴人生活中極大之不便，惟念被告犯後坦
    承犯行不諱，參酌被告之過失情節為本件事故之肇事主因，
    告訴人就事故之發生亦與有過失，兼衡被告雖有賠償意願，
    但與告訴人間因歧見仍大而未能成立和解等客觀情形，暨被
    告之過失情節、告訴人所受之傷勢程度，及被告自陳學歷為
    大學畢業，現從事製造業工作，無人需其扶養或照顧（參本
    院卷第78頁）之智識程度及家庭生活狀況等一切情狀，量處
    如主文所示之刑，並諭知易科罰金之折算標準，以示懲儆。
據上論斷，應依刑事訴訟法第299條第1項前段，刑法第284條前
段、第62條前段、第41條第1項前段，刑法施行法第1條之1第1項
，判決如主文。
本案經檢察官黃彥翔提起公訴，檢察官林容萱到庭執行職務
中　　華　　民　　國　　110  　年　　8 　　月　　5　　日
　　　　　　　　　       刑事第四庭   法　官　 蔡盈貞
以上正本證明與原本無異。
如不服本判決應於收受本判決後20日內向本院提出上訴書狀，並
應敘述具體理由。其未敘述上訴理由者，應於上訴期間屆滿後20
日內向本院補提理由書狀（均須按他造當事人之人數附繕本）「
切勿逕送上級法院」。 
　　　　　　　　　　　　　　　　　    書記官 　林耿慧　
中　　華　　民　　國　　110 　年　　8 　　月　　5 　　日
附錄所犯法條：
刑法第284條
因過失傷害人者，處1年以下有期徒刑、拘役或10萬元以下罰金
；致重傷者，處3年以下有期徒刑、拘役或30萬元以下罰金。